【裁判字號】    99,訴,3266
【裁判日期】    991026
【裁判案由】    清償借款
【裁判全文】
臺灣臺北地方法院民事判決              99年度訴字第3266號
原      告  永豐商業銀行股份有限公司
法定代理人  乙○○
訴訟代理人  丁○○
            甲○○
被      告  丙○○
            戊○○
上列當事人間請求清償借款事件，本院於民國99年10月12日言詞
辯論終結，判決如下：
    主      文
被告應連帶給付原告新臺幣貳佰陸拾參萬陸仟貳佰壹拾玖元，及
自民國九十四年七月十六日起至清償日止，按週年利率百分之八
點○八計算之利息。
原告其餘之訴駁回。
訴訟費用由被告連帶負擔百分之九十九，餘由原告負擔。
本判決於原告以新臺幣捌拾柒萬玖仟元供擔保後，得假執行。
原告其餘假執行之聲請駁回。
    事實及理由
壹、程序方面：
一、按當事人得以合意定第一審管轄法院，但以關於由一定法律
    關係而生之訴訟為限，前項合意，應以文書為之，民事訴訟
    法第24條定有明文。經查，被告住所地均非屬本院管轄，惟
    依兩造簽訂之房屋借款約定書第15條約定，合意以本院為第
    一審管轄法院，是本院就本件訴訟應有管轄權。
二、又按因合併而消滅之公司，其權利義務，應由合併後存續或
    另立之公司承受，公司法第 319條準用同法第75條規定，定
    有明文。查原告原名華信商業銀行股份有限公司，於民國91
    年6 月20日更名為建華商業銀行股份有限公司，嗣建華商業
    銀行股份有限公司與台北國際商業銀行股份有限公司合併，
    並更名為永豐商業銀行股份有限公司，有原告提出之行政院
    金融監督管理委員會95年11月13日金管銀 (六)字第0950047
    6730號函在卷可稽，是原華信商業銀行股份有限公司之權利
    義務由合併後存續並更名為永豐商業銀行股份有限公司之原
    告承受。
三、被告丙○○經合法通知，未於言詞辯論期日到場，核無民事
    訴訟法第 386條各款所列情事，爰依原告之聲請，由其一造
    辯論為判決，合先敘明。
四、復按訴狀送達後，原告不得將原訴變更或追加他訴，但減縮
    應受判決事項之聲明者，不在此限，民事訴訟法第255條第1
    項第 3款定有明文。本件原告原起訴請求被告應連帶給付新
    臺幣（下同） 2,636,219元，及自88年12月24日起至清償日
    止，按週年利率11.820 %計算之利息，並聲明願供擔保請准
    宣告假執行，嗣二次變更訴之聲明，最終聲明請求被告連帶
    給付2,63 6,219元，及自94年6月3日起至清償日止，按週年
    利率8.08% 計算之利息，並聲明願供擔保請准宣告假執行，
    核屬減縮應受判決事項之聲明，揆諸前開規定，自應准許。
貳、實體方面：
一、原告起訴主張：被告丙○○以被告戊○○為連帶保證人，於
    83年 6月15日與原告簽訂房屋借款約定書（下稱系爭借款契
    約），借款2,750,000元，並約定90年6月15日為清償日，利
    息按週年利率11.820 %計付。詎料，上開借款被告丙○○於
    85年 9月後即未再依約繳款，是原告向臺灣板橋地方法院聲
    請拍賣系爭債務之擔保物，經該院86年度執字第 717號拍賣
    抵押物執行事件分配僅受償 1,102,174元，優先抵充88年12
    月23日前之利息後，本金未受清償，爰依系爭借款契約之法
    律關係提起本訴訟等語。並聲明：被告應連帶給付原告2,63
    6,219元，及自94年6月3日起至清償日止，按週年利率8.08%
    計算之利息；並願供擔保請准宣告假執行。
二、被告丙○○未於言詞辯論期日到場，亦未提出書狀作何聲明
    或陳述；被告戊○○則以：伊對於擔任系爭借款契約之連帶
    保證人一事不爭執，惟被告丙○○於系爭借款契約成立後 3
    個月即無力償付，依約是時起即喪失期限利益，全部債務視
    為到期，原告自83年10月15日起即得請求被告連帶清償，原
    告雖於86年間聲請拍賣系爭債務擔保物，但僅向被告丙○○
    為請求，因時效中斷僅有相對效力，對被告戊○○不生中斷
    時效效力，原告於99年 7月13日方起訴請求被告連帶清償，
    系爭債務已罹於消滅時效；另系爭借款契約原無借款利息約
    定，則原告自前揭系爭債務擔保物執行事件本金受償後僅餘
    1,534,045 元，非如原告所請求之數額；若應給付利息，則
    以法定利率為利息之計算，且自原告起訴之日起往前推算 5
    年，此範圍外之利息請求已罹於時效，被告得拒絕給付等語
    ，資為抗辯，並聲明：原告之訴及假執行之聲請均駁回。
三、得心證之理由：
  (一)按借用人應於約定期限內，返還與借用物種類、品質、數量
    相同之物，民法第 478條定有明文。又連帶保證者，乃保證
    人與主債務人連帶負債務履行責任之保證，具有連帶債務之
    性質。保證債務，除契約另有訂定外，包含主債務之利息、
    違約金、損害賠償及其他從屬於主債務之負擔；數人保證同
    一債務者，除契約另有訂定外，應連帶負保證責任；另連帶
    債務之債權人，得對債務人中之一人或數人，同時或先後請
    求全部或一部之給付，民法第740條、第748 條、第273條第
    1 項亦規定甚明。原告主張被告丙○○向其借款未償，被告
    戊○○為系爭債務之連帶保證人，且其於強制執行程序中部
    分獲償等事實，業據提出與陳述相符之行政院金融監督管理
    委員會函、房屋借款約定書、臺灣板橋地方法院民事執行處
    強制執行金額計算書分配表等為證，並經本院依職權調閱臺
    灣板橋地方法院86年度執字第 717號拍賣抵押物事件執行卷
    宗核閱無誤，被告戊○○前開答辯內容並未就此爭執，而被
    告丙○○對於原告主張之事實，已於相當時期受合法之通知
    ，其於言詞辯論期日不到場，亦未提出準備書狀爭執，堪信
    原告此部分主張為真實。
  (二)被告戊○○抗辯本件借款無利息之約定，並提出時效抗辯拒
    絕給付，均無理由：
  1.按民法第275 條規定連帶債務人中之一人受確定判決，而其
    判決非基於該債務人個人之關係者，為他債務人之利益亦生
    效力，故債權人以各連帶債務人為共同被告提起給付之訴，
    被告一人提出非基於其個人關係之抗辯有理由者，對於被告
    各人即屬必須合一確定，自應適用民事訴訟法第56條第1 項
    之規定；本件原告以被告2 人為連帶債務人提起訴訟，被告
    戊○○提出時效抗辯，該抗辯係非基於個人關係之抗辯，且
    係對被告有利，被告丙○○雖未到庭為時效抗辯，依前開說
    明，對被告丙○○亦生效力，合先指明。
  2.復按請求權，因15年間不行使而消滅，且消滅時效，自請求
    權可行使時起算；消滅時效，因開始執行行為或聲請強制執
    行而中斷；時效中斷者，自中斷之事由終止時，重行起算，
    民法第125條、第128條前段、第129條第2項第5款、第137條
    第1項亦有規定。且依民法第747條規定，向主債務人請求履
    行及為其他中斷時效之行為，對於保證人亦生效力者，僅以
    債權人向主債務人所為請求、起訴或與起訴有同一效力之事
    項為限（最高法院68年度臺上字第1813號判例意旨參照）。
    查原告主張被告丙○○僅繳息至85年9 月20日，其後即未依
    約還款乙節，為到庭被告戊○○所否認，並以前詞置辯，惟
    據原告提出被告丙○○繳款紀錄查詢表乙紙及系爭借款契約
    觀之，被告丙○○自83年8月6日起即依約按月償付借款25,0
    00餘元，至85年9月20日止借款本金尚餘2,636,219元，嗣即
    無償付紀錄，被告辯稱僅繳息3 個月等語，未提出相關證據
    可佐，自無可信，是依兩造所簽立之系爭借款契約第4條第1
    款約定，債務於立約人未按期償還借款或月付金時，喪失期
    限利益，全部債務視為立即到期，則原告對本件借款債權之
    本金請求權時效，至遲應自85年10月間起算。又本件債權前
    經原告於86年間聲請臺灣板橋地方法院以86年度執字第 717
    號強制執行程序，拍賣被告丙○○就系爭借款之擔保物，並
    經該院89年4 月12日製作之分配表分配執行受償金額等情，
    有該院民事執行處強制執行金額計算分配表在卷可稽。揆諸
    前揭規定，原告之本金請求權消滅時效自其聲請強制執行時
    即86年間已中斷，並自上開強制執行程序終結時即89年間重
    行起算15年，原告於99年7 月15日提起本件訴訟，此觀諸起
    訴狀上本院收狀戳即明，其本金請求權尚未於罹於時效。被
    告戊○○就借款本金部分提出時效抗辯拒絕給付，實無足取
    。
  3.另系爭債務之利息據系爭借款契約第 1條約定係以「貴行房
    屋貸款基本放款利率」計算，因系爭債務係按月償付，則原
    告主張依據系爭債務第一期繳款時點即83年8月6日，為基本
    放款利率計算基準時點，而當時基本放款利率為8.08% ，故
    以此利率為利息請求，並提出利率變動表乙份為佐，惟被告
    戊○○否認已約定利率，並提出利息短期時效抗辯。衡情一
    般房屋貸款屬長期放款，多約定有借款利息，僅數額隨中央
    銀行調整放款利率而有差異，少見無息承作房屋貸款之銀行
    業者，系爭借款契約亦有利息約定如上述，被告戊○○空言
    辯稱無利息約定，實屬無據。且前開原告提出之利率變動表
    係以電腦報表方式列印，應為原告查詢被告丙○○儲存於電
    腦之貸款資料後，電腦自動搜尋後報列表單，並無私文書非
    真正之情事，應可採為判斷依據，是原告以83年7 月間之基
    本放款利率8.08%為利息主張，應有理由。
  4.末按利息、紅利、租金、贍養費、退職金及其他1年或不及1
    年之定期給付債權，其各期給付請求權，因 5年間不行使而
    消滅，且時效完成後，債務人得拒絕給付，民法第126 條、
    第144條第1項規定甚明。經查，原告就所請求之利息部分，
    既未於提起本件訴訟之日即99年7月15日前5年內，為任何中
    斷時效進行之行為，則原告自94年7月16日起5年間之利息請
    求權尚未罹於消滅時效，逾此範圍則已罹於時效。被告戊○
    ○既為非基於個人關係之時效抗辯而有理由，揆諸前開說明
    ，其效力自應及於被告丙○○。是原告請求自94年7 月16日
    起清償日止，依本金2,636,219元按週年利率8.08%計算之利
    息，即無不合；逾此範圍所為利息請求，則因被告提出時效
    抗辯拒絕給付，原告自不得請求。
四、綜上所述，原告依據兩造間之消費借貸及連帶保證法律關係
    ，訴請被告連帶清償系爭債務及利息，被告戊○○主張本金
    及利息之時效抗辯，本金部分已經臺灣板橋地方法院86年度
    執字第 717號執行事件而中斷時效，執行完畢後重行起算15
    年時效，自本件起訴時點觀之，未罹於時效；惟利息請求部
    分未於起訴前5年內為中斷時效行為，故自起訴日回算5年內
    利息請求有理由，於此範圍之利息請求因時效完成，被告拒
    絕給付實屬有據。是原告請求被告連帶給付2,636,219 元，
    及自94年7月16日起至清償日止，按週年利率8.08%計算之利
    息，為有理由，應予准許；逾此數額之請求則無理由，應予
    駁回。
五、原告陳明願供擔保，請准宣告假執行，就其勝訴部分，核無
    不合，爰酌定相當擔保金額准許之；至原告敗訴部分，其假
    執行之聲請即失所附麗，爰併予駁回。
六、本件事證已明，兩造其餘攻擊防禦方法及本院未經援用之證
    據，經審酌後，核與判決結果不生影響，爰不再一一論列，
    併予敘明。
七、訴訟費用負擔之依據：民事訴訟法第79條、第85條第2項。
中    華    民    國    99    年    10    月    26    日
                  民事第四庭    法  官  余明賢
以上正本係照原本作成
如對本判決上訴，須於判決送達後20日內向本院提出上訴狀。如
委任律師提起上訴者，應一併繳納上訴審裁判費。
中    華    民    國    99    年    10    月    26    日
                                書記官  楊勝欽

司法院資訊處製作；財團法人民間司法改革基金會備份。
